臺灣彰化地方法院刑事判決　　　　　　　 94年度易字第177號
公　訴　人　臺灣彰化地方法院檢察署檢察官
被　　　告　戊○○
　　　　　　己○○原名曾文忠.
　　　　　　　　　　號
上列被告等因竊盜案件，經檢察官提起公訴（九十三年度偵續字
第三六號），本院判決如下：
    主  文
戊○○共同連續竊盜，處有期徒刑壹年陸月。
己○○無罪。
    事  實
一、戊○○前曾於民國七十七年間犯竊盜罪，經法院判處有期徒
    刑八月確定，並於七十八年十一月十四日執行完畢（距本件
    行為時已逾五年，不構成累犯）。詎猶不知悔改，竟與綽號
    「阿民」之成年男子共同基於意圖為自己不法所有之竊盜概
    括犯意，以開設肥料工廠為藉口，由戊○○出面向丙○○承
    租其子丁○○、乙○○所有坐落彰化縣芳苑鄉○○村○○○
    段六四七、八九一、八九一之一、八九二、八九八、八九九
    、九○一、九○一之一、九○一之二、九○二、九○三、、
    九○四、九二四、九二四之一、九二四之二、九二八、九二
    九、九二九之一、九三○地號等十九筆土地（下稱系爭土地
    ），租期自九十一年十一月十日起至九十三年十一月九日止
    ，租金為新臺幣（下同）一百四十萬元，並由戊○○僱用不
    知情之己○○在現場擔任監工，先行僱工整地，進而於九十
    一年十一月二十四日起，以開設肥料工廠須挖取大型發酵池
    為由，再僱用不知情之工人，在系爭土地挖取面積約零點一
    五公頃之坑洞，除其中約六立方米砂石暫置放於隔鄰坐落彰
    化縣芳苑鄉○○村○○○段八八四地號土地上（此部分另經
    本院以九十三年度易字第四四七號判決在案），其餘挖取之
    砂石，均由戊○○利用機會僱用不知情之工人載運至其他處
    所而連續竊取系爭土地之砂石，據為己有，伺機出售。嗣於
    同年月二十七日上午九時五十分許，為丙○○報警查獲，而
    循線查悉上情。
二、案經丙○○訴由彰化縣警察局二林化分局報請臺灣彰化地方
    法院檢察署檢察官偵查起訴。
    理　由
壹：有罪部分
一、訊據被告戊○○矢口否認有何前揭竊盜犯行，辯稱：伊係向
    告訴人丙○○承租系爭土地開設肥料工廠，因而僱工於該土
    地挖取發酵池，挖取之砂石均留於現場，並未竊取砂石云云
    。惟查：
（一）本件被告戊○○與綽號「阿民」之成年男子共同以開設肥
      料工廠為由，由戊○○出面向丙○○承租其子丁○○、乙○○所有之系爭土地，租期自九十一年十一月十日起至九
      十三年十一月九日止，租金為一百四十萬元，以及系爭土
      地其後經挖取面積約零點一五公頃之坑洞一節，此為被告
      戊○○所供承在卷，並據證人即被害人丙○○證述無誤，
      且有租賃契約書一紙、土地登記謄本一份、彰化縣非都市
      土地使用管制聯合稽查取締小組會勘紀錄表一件及現場相
      片多張存卷可資佐證，堪先認定。
（二）次查被告戊○○雖辯稱承租系爭土地係欲開設肥料工廠，
      惟依彰化縣政府函覆之內容顯示依據工廠管理輔導法及其
      公告事項規定，申請肥料工廠應俟設廠完成後，依該法規
      定向主管機關申請工廠登記，其廠地面積應達一百平方公
      尺以上，或廠房面積達五十平方公尺以上，或使用電力容
      量、熱能達二點二五千瓦以上，且除該法外，尚須符合地
      政、都計、環保、建管等相關法令規定始得辦理登記。至
      於是否需具備發酵池，應視其製程是否須經過發酵，倘無
      發酵過程，則無需發酵池，此有該府九十二年八月十五日
      府建工字第○九二○一四八六九○號函一份存卷可據，基
      此可知欲設立肥料工廠，過程甚為繁複，除須具備相當資
      金外，並須搭建廠房，通過各相關主管機關之審核，始能
      達成。然查本件被告自陳全然未出分文資金，僅具有板模
      資歷，並無經營肥料工廠之經驗，且未能提出興建工廠之
      設計圖說，以及向相關主管機關提出設立工廠之申請文件
      ，顯然與上開正常申請設立肥料工廠所進行之流程有違，
      況觀諸案發現場所攝相片，系爭土地仍屬一片荒蕪，毫無
      搭建廠房之跡象，卻急於挖取面積寬廣之發酵池以取得大
      量之砂石，復無法明確交代系爭土地所挖取砂石之流向去
      處，其顯然係以設立肥料工廠須挖取發酵池為藉口，以此
      遂行盜取陸砂販售圖利之實，彰彰明甚，渠以前情置辯，
      要屬飾卸之詞，殊難採信。
（三）另查被告戊○○雖復辯稱告訴人對於系爭土地挖取發酵池
      一事，全然知情云云，姑不論此為告訴人所否認，縱認其
      確曾同意挖取發酵池，然被告戊○○並非因此即可將挖取
      發酵池所得之砂石運離現場，其理甚明，而參諸本件係告
      訴人丙○○主動報警表示系爭土地遭盜取砂石，衡情亦應
      可排除告訴人丙○○與被告戊○○共謀「一地三吃（即土
      地先抵押設定向金融機構借款後，挖取土地砂石販賣得利
      ，再收取費用供人傾到廢棄物回填，其後任由金融機構拍
      賣該已遭污染之土地）」之可能，是被告此部分辯詞，同
      屬無據，仍無可取。
（四）綜上所述，被告戊○○上揭所辯各節，均無可採，本件事
      證明確，其前揭犯行，洵堪認定，應予依法論科。
二、核被告戊○○所為，係犯刑法第三百二十條第一項之普通竊
    盜罪。被告戊○○與綽號「阿民」之成年男子，有犯意聯絡
    與行為分擔，為共同正犯。又被告戊○○利用不知情之工人
    為其挖取及運送系爭土地之砂石，為間接正犯。另被告先後
    多次竊盜犯行，時間緊接，手法相似，犯罪構成要件相同，
    顯係基於概括之犯意反覆為之，為連續犯，應依刑法第五十
    六條之規定，論以一罪，並加重其刑。爰審酌被告犯罪之動
    機、目的、手段、對被害人所生危害，且其不思以正當途徑
    獲取所需，輕忽他人財產法益，顯示法治觀念薄弱，及其犯
    後仍未見悔悟之心，態度殊值非議等一切情狀，量處如主文
    所示之刑，以資懲儆。
貳：無罪部分
一、公訴意旨另略以：被告己○○與戊○○共同基於意圖為自己
    不法所有之犯意聯絡，由戊○○以開設肥料工廠為名，向丙○○承租其子丁○○、乙○○所有之前開系爭土地，租期自
    九十一年十一月十日起至九十三年十一月九日止，租金為一
    百四十萬元，並由己○○在現場擔任監工，鳩工整地；己○○隨即於九十一年十一月二十四日，僱用不知情之廖辛棟、
    繆治平等人，在系爭土地盜挖砂石，並將所盜挖之砂石載運
    至己○○向不知情之甲○○所借用、坐落彰化縣芳苑鄉○○
    村○○○段八八四地號土地堆放，再俟機出售，因認被告己○○涉有刑法第三百二十條第一項之竊盜罪嫌云云。
二、按犯罪事實應依證據認定之，無證據不得認定犯罪事實，刑
    事訴訟法第一百五十四條第二項定有明文。而刑事訴訟法上
    所謂認定犯罪事實之證據，係指足以認定被告確有犯罪行為
    之積極證據而言，該項證據自須適合於被告犯罪事實之認定
    ，始得採為斷罪資料，最高法院二十九年上字第三一０五號
    著有判例可稽。另告訴人之指訴係以使被告受刑事訴追為目
    的，是其陳述是否與事實相符，仍應調查其他證據以資審認
    ，有最高法院五十二年臺上字第一三００號判例可資依循。
    又認定犯罪事實所憑之證據，無論係直接證據或間接證據，
    其為訴訟上之證明，須於通常一般之人均不致有所懷疑，而
    得確信其為真實之程度者，始得據為有罪之認定，倘其證明
    尚未達到此一程度，而有合理之懷疑存在，復無其他調查途
    徑可尋，法院即應為無罪之判決，亦有最高法院七十六年臺
    上字第四九八六號判例足資參照。
三、公訴人認被告己○○涉犯前揭竊盜罪嫌，無非係以告訴人丙○○之指訴，證人甲○○之證述，及租賃契約書、土地登記
    謄本、彰化縣非都市土地使用管制聯合稽查取締小組會勘紀
    錄表、勘驗筆錄及現場相片等件為其主要論據。訊據被告己○○堅決否認有何前揭竊盜犯行，辯稱：伊僅係受戊○○僱
    用擔任監工，並僱工於系爭土地整地等語。經查：
（一）本件租賃契約書、土地登記謄本、彰化縣非都市土地使用
      管制聯合稽查取締小組會勘紀錄表、勘驗筆錄及現場相片
      等件，均僅足證明被告戊○○與告訴人丙○○簽立租賃契
      約、系爭土地遭挖取面積約零點一五公頃之坑洞等情，顯
      然無從據以推斷被告己○○業已犯有竊取系爭土地砂石之
      罪行，其理甚明。
（二）次查證人甲○○雖於偵查中及本院審理時證稱被告己○○
      確曾向伊借用土地暫時堆置部分砂石等情，然查被告己○○係受戊○○僱用於現場監工，並僱工於系爭土地整地，
      則其於整地過程，為免造成施工之障礙而暫將挖取之砂石
      借放於隔鄰土地，尚與常理不相違背，況被告己○○若果
      有竊取系爭土地砂石之故意，衡情當儘量掩人耳目，避免
      為眾人所知，並儘速將竊得之砂石運往秘密處所堆置或直
      接販售得利，豈會復堂而皇之向隔鄰土地之所有人即甲○○情商暫借土地一隅堆放前開砂石，而徒增他人得以輕易
      發現其竊盜犯行之風險？準此，亦無從依憑證人甲○○之
      前開證詞，遽然推認被告己○○有何共犯本件竊盜罪行，
      至為顯然。
（三）另查告訴人丙○○於本院審理時證稱其於本件租賃契約簽
      訂過程中，未曾與被告己○○接洽，只有在系爭土地整地
      之際，才見過被告己○○等情，核與被告戊○○供稱僅係
      僱用被告己○○於現場監工，並僱工於系爭土地整地等情
      相符，基此，被告己○○既未曾參與系爭土地租賃契約之
      簽訂過程，則告訴人丙○○認被告己○○與戊○○間具有
      犯意聯絡一節，衡情應屬臆測之詞，其既乏其他積極確切
      之證據足以佐證其所為臆測，自難據此臆測之詞為不利於
      被告己○○之認定，要屬當然。
（四）再者，被告己○○既僅係受戊○○僱用擔任系爭土地現場
      監工人員，則其與其他受僱在現場駕駛挖土機或砂石車之
      司機，就受僱之性質而言，並無二致，則於同乏其他積極
      確切事證足認上開受僱人員與被告戊○○有何犯意聯絡之
      前提下，既認前揭受僱在現場駕駛挖土機或砂石車之司機
      均屬不知情，應無獨就同屬受僱身分之被告己○○，遽以
      猜測推論之方式認定其係事前知情，此乃事理所應然。
四、綜上所述，依公訴人所提出之證據，尚難證明被告己○○犯
    有起訴書所載之竊盜犯行，此外，復查無其他積極確切之證
    據足認被告己○○確有公訴人所指之前開犯行，就上開遭指
    訴之犯罪事實容有合理之懷疑存在，基於「罪疑唯輕」之刑
    事法原則，應認不能證明渠已犯罪，揆諸首揭法條及判例意
    旨，自應就被告己○○部分諭知無罪之判決。
據上論斷，應依刑事訴訟法第二百九十九條第一項前段、第三百
零一條第一項，刑法第二十八條、第五十六條、第三百二十條第
一項，判決如主文。
本案經檢察官江孟芝到庭執行職務。
中    華    民    國    94    年    12    月    27    日
                  臺灣彰化地方法院刑事第三庭
                      審判長法官  李  進  清
                      法      官  紀  佳  良
                      法      官  王  昌  鑫
以上正本證明與原本無異。
如不服本判決，應於判決送達後10日內向本院提出上訴狀 (須附
繕本)。
告訴人或被害人對於判決如有不服具備理由請求檢察官上訴者，
其上訴期間之計算係以檢察官收受判決正本之日期為準。
中　　華　　民　　國　　95　　年　　1 　　月　　3 　　日
                      書  記  官  張  木  松
附錄論罪科刑法條：
中華民國刑法第320條第1項
(普通竊盜罪、竊佔罪)
意圖為自己或第三人不法之所有，而竊取他人之動產者，為竊盜
罪，處 5 年以下有期徒刑、拘役或 500 元以下罰金。
前二項之未遂犯罰之。
